臺灣高等法院刑事裁定
110年度抗字第238號
抗  告  人
即聲 請 人  許春風


上列抗告人即聲請人因聲請撤銷檢察官處分案件，不服臺灣臺北
地方法院中華民國110年1月18日裁定（110年度聲字第16號），
提起抗告，本院裁定如下：
    主  文
抗告駁回。                                             
    理  由
一、原裁定意旨略以：抗告人前聲請原審法院撤銷檢察官所為之
    處分之案件，因不符合刑事訴訟法第416條所定得聲請撤銷
    之事由，經原審法院認不符合該條之規定，法律上不應准許
    而駁回其聲請，依刑事訴訟法第418條第1項前段規定，係不
    得抗告，然其竟提起抗告，依同法第408條第1項前段規定，
    抗告不合法，應予駁回等語。
二、抗告意旨詳如附件之「刑事再抗告狀」所載。
三、按抗告，係不服下級法院之裁定，而請求上級法院撤銷或變
    更之方法，故受理抗告書狀之法院，應分別其性質屬原審法
    院或抗告法院，而援引適當之法條，俾為適法之處置。具體
    以言，為本案裁定之法院，即為原審法院；對該本案裁定不
    服而提起抗告者，其上級法院即為抗告法院。依刑事訴訟法
    第408條第1項規定，雖許原審法院對於不合法之抗告，以裁
    定駁回，但此駁回，仍屬原審法院之裁定。故抗告權人不服
    原審法院依刑事訴訟法第408條第1項所為駁回抗告之裁定，
    仍得提起抗告，但其性質，則非屬再抗告，此時，抗告法院
    僅得就原審法院所為駁回抗告之裁定有無違誤，加以審查。
    如認原審法院駁回該抗告，並無違誤，固應認該抗告為無理
    由，以裁定駁回其抗告；若認原審法院駁回此抗告為不當，
    此時，當認無所謂刑事訴訟法第408條第1項所定不合法的情
    形存在，從而，該原審法院的駁回裁定，僅能視為意見書，
    由抗告法院就其抗告加以裁定。司法實務運作上，就所受理
    當事人或其相關人員的請求、聲明、聲請、上訴或抗告案，
    概不受其所用詞文拘束，亦即應尋繹其意涵，探求真意，而
    後依法律規定適切處理。最高法院108年度台抗字第1505號
    裁定意旨參照。
四、經查：　　
　㈠本件抗告人即聲請人許春風前因不服臺灣臺北地方檢察署檢
    察官所為認無犯罪嫌疑而為簽結之處分，向原審聲請撤銷，
    經原審以抗告人聲明不服，並非刑事訴訟法第416條第1項所
    定得提起準抗告之客體，而於民國110年1月5日以110年度聲
    字第16號裁定駁回抗告人之聲請。抗告人不服於同年月15日
    向原審法院提起準抗告，復經原審審查後於同年月18日依刑
    事訴訟法第418條第1項規定認不得抗告，且無從補正，予以
    裁定駁回，抗告人又就同年月18日裁定聲明不服，仍屬抗告
    程序救濟，本院不受其再抗告用語拘束。
  ㈡對於審判長、受命法官、受託法官或檢察官所為下列處分有
    不服者，受處分人得聲請所屬法院撤銷或變更之：㈠關於羈
    押、具保、責付、限制住居、限制出境、限制出海、搜索、
    扣押或扣押物發還、變價、擔保金、因鑑定將被告送入醫院
    或其他處所之處分、身體檢查、通訊監察及刑事訴訟法第10
    5條第3項、第4項所為之禁止或扣押之處分。㈡對於證人、鑑
    定人或通譯科罰鍰之處分。㈢對於限制辯護人與被告接見或
    互通書信之處分。㈣對於同法第34條第3項指定之處分，刑事
    訴訟法第416條第1項定有明文。又法院就刑事訴訟法第416
    條之聲請所為裁定，不得抗告。但對於其就撤銷罰鍰之聲請
    而為者，得提起抗告；原審法院認為抗告不合法律上之程式
    或法律上不應准許，或其抗告權已經喪失者，應以裁定駁回
    之。同法第418條第1項、第408條第1項前段分別明定。抗告
    法院認為抗告有同法第408條第1項前段之情形者，應以裁定
    駁回之，同法第411條前段亦有明文。查本件抗告人因不服
    檢察官對被告林鈺珍等5案認無犯罪嫌疑所為簽結之處分，
    向原審聲請撤銷該處分，原審以不符刑事訴訟法第416條第1
    項規定，於110年1月5日裁定駁回抗告人之聲請，抗告人提
    起準抗告，復經原審依刑事訴訟法第418條第1項規定認不得
    抗告，且無從補正，予以裁定駁回，經核並無違誤。至110
    年1月18日原裁定正本之教示欄誤載「如不服本裁定，應於
    裁定送達後5日內向本院提出抗告狀」等語，惟對於該裁定
    不得抗告之性質尚不生影響。
　㈢抗告意旨另稱依刑事訴訟法第415條第1項第5款之規定，對於
    同法第486條聲明疑義或異議之裁定提起抗告云云。然所謂
    聲明疑義係指對於有罪裁判之文義不明者提出聲明疑義；聲
    明異議則係指以檢察官執行之指揮不當（包含執行之指揮違
    法及執行方法不當等情形）者提出聲明異議，惟本件抗告均
    不在上述範疇內，自無從依上開規定提起抗告，併此敘明。
　㈣綜上所述，原審裁定並非對於抗告人就撤銷罰鍰之聲請而為
    ，揆諸前開規定，自不得抗告。抗告人提起本件抗告，為法
    律上所不應准許，且無從補正，應予駁回。
據上論斷，應依刑事訴訟法第411條前段，裁定如主文。
中　　華　　民　　國　　110 　年　　2 　　月　　23　　日
                  刑事第二十三庭審判長法　官  許永煌
                                      法　官  雷淑雯
                                      法　官  吳定亞
以上正本證明與原本無異。
不得再抗告。
                                      書記官  郭侑靜
中　　華　　民　　國　　110 　年　　2 　　月　　23　　日